【裁判字號】    95,訴,868
【裁判日期】    951219
【裁判案由】    返還借款
【裁判全文】
臺灣彰化地方法院民事判決  95年度訴字第868號
原      告  甲○○
被      告  乙○○
上列當事人間請求返還借款事件，本院於民國95年12月12日言詞
辯論終結，判決如下：
    主      文
被告應給付原告新台幣陸拾萬元，及自民國九十五年十一月九日
起至清償日止，按年息5%計算之利息。
訴訟費用由被告負擔。
本判決於原告以新臺幣貳拾萬元供擔保後得假執行。
    事實及理由
一、原告主張被告於民國88年5月間向原告借款，原告於同年月3
    日將新台幣（下同）60萬元直接入被告指定之帳戶，屢經
    催討迄未償還，為此依消費借貸之法律關係，提起本件訴訟
    請求被告償還借款及自起訴狀繕本送達翌日起至清償日止之
    法定遲延利息。被告則否認向原告借款，並以本件原告款
    之60萬元，係原告為償還其於88年2、3、4月間向被告所借
    的欠款，否則88年5月至95年11月間相隔7年餘，原告何未催
    討，且被告如有借貸，務必有支、本票或簽名、蓋章，本件
    借款被告並無開票，亦無其他借據云云，資以為辯。
二、經查原告主張於88年5月3日將60萬元直接入被告指定之帳
    戶之事實，為被告所不爭執，並據原告提出與所述相符之華
    南商業銀行全行通收存款憑條副根為證，復經證人李雅芳即
    辦理上開收存款憑條存款 (繳款)人到庭證述屬實，此部分
    事實應堪認為真正。
三、被告雖否認向原告借款，並以本件原告款之60萬元，係原
    告償還於88年2、3、4月間向被告所借的欠款云云置辯。惟
    查證人李雅芳證稱，我匯的，當時是被告打電話到我們帝諾
    公司，我接到轉給原告，被告提出向原告借款，被告說比較
    急，需要當天匯款，支票隔天會給我們，之前被告也是有這
    樣的情形，請我們先匯款借給他，再將票給我們，以前給我
    們的票有的有兌現，有的沒有，這次並沒有依約定把票交給
    我們，我隔天以後有打電話催他，但他都沒有交票，帝諾公
    司是做工業布的加工，關於行李箱的包裝布，被告我沒有看
    過他，都是用電話聯絡，我們公司和被告無商業往來，純粹
    是金錢借貸，都是被告向原告個人借。我有打電話給被告，
    他都推說經濟困難等語明確。參以被告對本件原告款之60
    萬元，係原告為償還其於88年2、3、4月間向被告所借的欠
    款之有利於己之事實，並陳明無法舉證以實其說，所提本年
    度華南銀行甲存無退票紀錄對帳單，經核與該事實亦無關聯
    ，自難為其有利之認定。
四、被告雖又辯稱，被告如有借貸，務必有支、本票或簽名、蓋
    章，本件借款被告並無開票，亦無其他借據云云。惟消費借
    貸並非要式行為，依民法第474條第1項規定，稱消費借貸者
    ，謂當事人一方移轉金錢或其他代替物之所有權於他方，而
    約定他方以種類、品質、數量相同之物返還之契約。法律上
    並無應以簽發票據或訂立簽名、蓋章之字據為要件之規定，
    被告此部分所辯亦屬無據。綜上所述，原告之主張應堪採信
    。
五、末按借用人應於約定期限內，返還與借用物種類、品質、數
    量相同之物，未定返還期限者，借用人得隨時返還，貸與人
    亦得定一個月以上之相當期限，催告返還。民法第478條定
    有明文。原告未主張本件借款定有返還期限，應認未定返還
    期限，被告於95年11月28日言詞辯論期日並自認原告曾於95
    年2、3月間前往催討等情無訛，堪認原告催告後迄今已逾一
    個月以上之相當期限，被告自有返還借用物之義務。從而，
    原告依消費借貸之法律關係，提起本件訴訟請求被告給付60
    萬元及自繕本送達被告翌日即95年11月9日起至清償日止，
    按年息5%計算之利息，洵屬有據，應予准許。
六、原告陳明願供擔保聲請宣告假執行，核無不合，爰酌定相當
    擔保金額宣告之。
七、本件事證已臻明確，兩造其餘攻擊防禦方法均於判決結果不
    生影響，爰不予審究。
八、訴訟費用負擔之依據：民事訴訟法第78條。
中    華    民    國    95    年    12    月    19    日
                  民事第一庭    法  官  羅培昌
以上正本係照原本作成。
如對判決上訴，應於判決送達後20日內向本院提出上訴狀。
中    華    民    國    95    年    12    月    19    日
                                書記官  沈淑媛


司法院資訊處製作；財團法人民間司法改革基金會備份。
